臺灣臺北地方法院刑事判決　　　　　　　100年度訴字第442號
公　訴　人　臺灣臺北地方法院檢察署檢察官
被　　　告　李明忠
上列被告因電信法等案件，經檢察官提起公訴（100 年度偵字第
3216號），嗣因被告就被訴事實為有罪之陳述，經本院告知簡式
審判程序意旨，並聽取公訴人及被告之意見後，本院合議庭裁定
由受命法官獨任依簡式審判程序審理，判決如下：
    主  文
李明忠意圖為自己不法之所有，而侵占遺失物，處罰金新臺幣柒
仟元，如易服勞役，以新臺幣壹仟元折算壹日；又意圖為自己不
法之利益，以無線方式，盜用他人電信設備通信，累犯，處有期
徒刑參月，如易科刑罰金，以新臺幣壹仟元折算壹日。
    事  實
一、李明忠前於民國94年間因違反毒品危害防制條例案件，經本
    院以94年度易字第1951號判決判處有期徒刑6 月，於95年3
    月31日易科罰金執行完畢。復於96年間因竊盜案件，經本院
    以96年度訴字第1999號判決各判處有期徒刑7 月、4 月、有
    期徒刑3 月5 罪，並定應執行刑有期徒刑2 年7 月，嗣經臺
    灣高等法院以97年度上易字第246 號判決撤銷原判決各判處
    有期徒刑7 月2 罪、有期徒刑4 月、有期徒刑3 月8 罪，並
    定應執行有期徒刑3 年5 月，又於96年間因竊盜案件，經本
    院分別以96年度簡字第3922號、96年度簡字第4347號、96年
    度簡字第1782號判決各判處有期徒刑6 月，嗣經本院以97年
    度聲更字第1 號就上開各罪之宣告刑定應執行刑為2 年5 月
    ，於99年2 月4 日假釋付保護管束，於99年2 月9 日保護管
    束期滿未經撤銷視為執行完畢。
二、詎仍不知悔改，於99年12月10日5 時前某時許，在臺北市○
    ○區○○路某處工地旁，拾獲林育緯所有，在臺北市○○街
    ○ 段56號遺失之NOKIA 廠牌、灰色、序號000000000000000
    號行動電話（內植林育緯之母蘇色鳳向中華電信股份有限公
    司申請，交予林育緯使用之0000000000號門號SIM 卡1 張）
    1 支後，竟意圖為自己不法之所有，將該行動電話侵占入己
    。另意圖為自己不法利益之犯意，接續自99年12月10日5 時
    1 分起至同月12日14時16分止，以無線方式盜用上開行動電
    話撥號至如附表所示之門號通話，要求中華電信股份有限公
    司提供通信服務，致該公司陷於錯誤，誤以為係合法使用者
    所撥打，而提供行動電話通話、傳呼之通信服務，以此無限
    方式盜用他人電信設備，獲得免付通話費用之不法利益共計
    新臺幣（下同）5,658 元。嗣林育緯發覺上開手機遺失，報
    警處理，經警循線查悉上情。
二、案經林育緯訴由臺北市政府警察局中正第一分局報請臺灣臺
    北地方法院檢察署檢察官偵查起訴。。
    理  由
一、按本件被告李明忠所犯係死刑、無期徒刑、最輕本刑為3 年
    以上有期徒刑以外之罪，其於準備程序就前揭被訴事實為有
    罪之陳述，經受命法官告知簡式審判程序之旨，並聽取其與
    公訴人之意見後，本院認無不得或不宜改依簡式審判程序進
    行之處，爰依刑事訴訟法第273 條之1 第1 項、第284 條之
    1 ，裁定本件由受命法官獨任進行簡式審判程序，合先敘明
    。
二、訊據被告對於上開犯罪事實坦承不諱，且經證人林育緯於警
    詢及檢察事務官詢問時證述明確，並有扣押筆錄、扣押物品
    目錄表、贓物認領保管單、通聯調閱查詢單、中華電信股份
    有限公司通話明細報表各1 份、查獲照片3 張附卷可稽，足
    認被告上揭出於任意性之自白與事實相符，應堪採為被告有
    罪之證據，本案事證明確，被告上揭犯行堪予認定，應予依
    法論科。
三、核被告所為，係犯刑法第337 條侵占遺失物罪、電信法第56
    條第1 項盜用電信設備通信罪。被告盜用告訴人所有上揭門
    號及手機，係在緊密之時空關係內，基於同一犯意，侵害同
    一法益，應論以接續犯之一罪。被告因犯電信法第56條第1
    項之罪所詐得免繳電信通信費用之不法利益，因係刑法詐欺
    得利罪之特別法，依特別法優於普通法之原則，自毋庸再論
    以刑法詐欺得利罪。被告所犯上開2 罪間，犯意各別，行為
    互殊，應予分論併罰。被告前於94年間因違反毒品危害防制
    條例案件，經本院以94年度易字第1951號判決判處有期徒刑
    6 月，於95年3 月31日易科罰金執行完畢，又於96年間因竊
    盜案件，經本院以96年度訴字第1999號判決各判處有期徒刑
    7 月、4 月、有期徒刑3 月5 罪，並定應執行刑有期徒刑2
    年7 月，嗣經臺灣高等法院以97年度上易字第246 號判決撤
    銷原判決各判處有期徒刑7 月2 罪、有期徒刑4 月、有期徒
    刑3 月8 罪，並定應執行有期徒刑3 年5 月，又於96年間因
    竊盜案件，經本院分別以96年度簡字第3922號、96年度簡字
    第4347號、96年度簡字第1782號判決各判處有期徒刑6 月，
    嗣經本院以97年度聲更字第1 號就上開各罪之宣告刑定應執
    行刑為2 年5 月，於99年2 月4 日假釋付保護管束，於99年
    2 月9 日保護管束期滿未經撤銷視為執行完畢，有臺灣高等
    法院被告前案紀錄表1 份在卷可參，其受有期徒刑之執行完
    畢後，5 年以內故意再犯本件有期徒刑以上之罪，為累犯，
    應就盜用電信設備通信罪部分，依刑法第47條第1 項之規定
    ，加重其刑。爰審酌被告正值壯年，體力健全，堪以正當技
    能賺取所需，竟貪圖小利，侵占他人遺失之手機予以盜用，
    詐得免付通話費用5,658 元，不僅直接造成告訴人生活上的
    不便利及財產損失，間接加重社會治安不佳的負面印象，惟
    念及被告犯後尚知坦承犯行，所竊得手機已發還告訴人，嗣
    亦於100 年5 月6 日將盜打電話之費用返還告訴人，有郵政
    國內匯款執據存卷可查，犯後態度尚佳等一切情狀，分別量
    處如主文所示之刑及罰金易服勞役、有期徒刑易科罰金之折
    算標準，以資懲儆。
四、電信法第60條規定：「犯第56條至第58之罪者，其電信器材
    ，不問屬於犯人與否，沒收之」。此為絕對義務沒收主義之
    規定，即凡觸犯電信法第56條至第58 條 之罪者，其電信器
    材，除證明已滅失者外，「不問屬於犯人與否」，有無查扣
    ，固均應予以沒收之。然實務見解認為：利用他人住宅內之
    有線電話，盜打他人電話為通信行為；或竊取他人之行動電
    話手機，進而為盜打通信之行為；或僅以使用竊盜之意思，
    擅取他人之行動電話手機為盜打通信之行為等，皆成立電信
    法第56條第1 項之罪（最高法院88年第1 次刑事庭會議決議
    參照）。是電信法第60條雖未有如洗錢防制法第12條第1項
    「犯第9 條之罪者，其因犯罪所得財物或財產上利益，除應
    發還被害人或第三人者外，不問屬於犯人與否，沒收之」之
    規定，依上說明，該條之適用，自應排除犯罪行為人取得原
    屬被害人所有而用以犯罪之電信器材，始合乎法意，並兼及
    公益與私益間之均衡維護（最高法院96年度台非字第73號判
    決意旨參照）。從而，被告本件犯電信法第56條第1 項之罪
    所使用Nokia 廠牌手機係被告侵占原屬告訴人所有而用以犯
    罪之電信器材，參照前揭說明，該手機自應排除電信法第60
    條規定之適用，爰不予宣告沒收。
據上論斷，應依刑事訴訟法第273 條之1 第1 項、第284 條之1
、第299 條第1 項前段，電信法第56條第1 項，刑法第11條前段
、第337 條、第47條第1 項、第41條第1 項、第42條第3 項，刑
法施行法第1 條之1 ，判決如主文。
本案經檢察官劉承武到庭執行職務。
中    華    民    國   100    年    5     月    19    日
                  刑事第十八庭  法  官  林芳華
以上正本證明與原本無異。
如不服本判決應於收受送達後10日內向本院提出上訴書狀，並應
敘述具體理由；其未敘述上訴理由者，應於上訴期間屆滿後20日
內向本院補提理由書（均須按他造當事人之人數附繕）「切勿逕
送上級法院」。
                                書記官  林鈴芬
中    華    民    國   100    年    5     月    19    日
附錄本案論罪科刑法條
電信法第56條第1 項
意圖為自己或第三人不法之利益，以有線、無線或其他電磁方式
，盜接或盜用他人電信設備通信者，處5 年以下有期徒刑，得併
科新台幣150 萬元以下罰金。
刑法第337條
意圖為自己或第三人不法之所有，而侵占遺失物、漂流物或其他
離本人所持有之物者，處5 百元以下罰金。
附表
┌────────┬──────┐
│撥打號碼        │通數        │
├────────┼──────┤
│0000000000      │2           │
├────────┼──────┤
│0000000000      │1           │
├────────┼──────┤
│0000000000      │1           │
├────────┼──────┤
│0000000000      │1           │
├────────┼──────┤
│0000000000      │4           │
├────────┼──────┤
│0000000000      │3           │
├────────┼──────┤
│0000000000      │1           │
├────────┼──────┤
│0000000000      │2           │
├────────┼──────┤
│0000000000      │3           │
├────────┼──────┤
│000000000       │1           │
├────────┼──────┤
│0000000000      │5           │
├────────┼──────┤
│0000000000      │2           │
├────────┼──────┤
│0000000000      │1           │
├────────┼──────┤
│0000000000      │1           │
├────────┼──────┤
│0000000000      │1           │
├────────┼──────┤
│0000000000      │1           │
├────────┼──────┤
│551997交友服務  │9           │
├────────┼──────┤
│5512生活大師    │19          │
├────────┼──────┤
│551990醫院服務  │9           │
└────────┴──────┘